【裁判字號】    97,交聲更,4
【裁判日期】    970328
【裁判案由】    違反道路交通管理處罰條例聲明異議
【裁判全文】
臺灣桃園地方法院刑事裁定             97年度交聲更字第4號
原處分機關  交通部公路總局新竹區監理所中壢監理站
異  議  人
即受處分人  甲○○
上列異議人即受處分人因違反道路交通管理處罰條例案件，對於
交通部公路總局新竹區監理所中壢監理站民國96年3 月20日以壢
監裁字第裁53-Z00000000號違反道路交通管理事件裁決書所為之
處分關於駕駛汽車經測試酒精濃度超過規定標準部分聲明異議，
經本院於96年12月31日以96年度交聲字第172 號裁定，原處分機
關提起抗告，經臺灣高等法院於97年2 月4 日以97年度交抗字第
127號裁定撤銷原裁定，並發回本院，本院裁定如下：
    主  文
原處分關於駕駛汽車經測試酒精濃度超過規定標準部分撤銷。
甲○○汽車駕駛人，駕駛汽車經測試酒精濃度超過規定標準，處
罰鍰新臺幣肆萬貳仟元，並當場移置保管該汽車及施以道路交通
安全講習。
    理  由
一、本件聲明異議意旨略以：受處分人於91年4 月1 日1 時許喝
    酒後乘坐友人吳金生駕駛受處分人所有車牌號碼7G－9623號
    福特廠牌自用小客車由中和交流道上國道三號，吳金生姊夫
    駕駛另一輛車尾隨在後，吳金生原打算搭載伊回平鎮之住所
    後，再搭乘其姊夫車輛北返，惟伊為免吳金生舟車勞頓，故
    行至國道三號36公里處時，伊即告訴吳金生：「我會在車上
    休息，直到酒退了再回家，你靠邊停搭你姊夫的車回去」等
    語，並要求吳金生將車輛停在路肩，伊即打開副駕駛座車門
    進入後座睡覺，吳金生遂將車鑰匙交給伊後，即搭乘其姊夫
    車輛離去，伊則因不勝酒力在後座睡著，直至同日凌晨4時
    40分許為國道警察敲車窗叫醒，警察對伊進行酒測為每公升
    0.53毫克後，遂開單舉發，但伊並未駕車，原裁定認定事實
    顯有違誤，爰具狀聲明異議云云。
二、程序部分：本件異議人即受處分人甲○○，經原處分機關裁
    決後，嗣於民國96年4 月9 日向原處分機關提出異議狀向本
    院聲明異議，遍觀該異議狀中，均無對「無照駕駛部分」爭
    執，應屬未異議事項，是該部分新台幣1 萬2 仟元罰鍰處分
    ，已於原裁決書聲明異議期間屆滿時確定，並具執行力，從
    而，本院自無須就未異議事項為實質審理，合先敘明。
三、按汽車駕駛人，駕駛汽車經測試檢定酒精濃度超過規定標準
    者，處新臺幣15,000元以上60,000元以下罰鍰，並當場移置
    保管其車輛及吊扣其駕駛執照1 年，及應接受道路交通安全
    講習，修正前道路交通管理處罰條例第35條第1 項第1 款、
    第24條第1 項第2 款分別定有明文。又「汽車駕駛人飲用酒
    類或其他類似物後其吐氣所含酒精濃度超過每公升0.25毫克
    或血液中酒精濃度超過0.05% 以上者，不得駕車」，亦經第
    92條第1 項所授權訂定之道路交通安全規則第114 條第2 款
    明文所定。次按行為後法律或自治條例有變更者，適用行政
    機關最初裁處時之法律或自治條例。但裁處前之法律或自治
    條例有利於受處罰者，適用最有利於受處罰者之規定。行政
    罰法第5 條，定有明文。而道路交通管理處罰條例第35條於
    民國94年12月28日修正公布，95年7 月1 日施行，該條第1
    項第1 款於修正前後對於同一違反道路交通管理處罰條例之
    行為，均處汽車駕駛人新臺幣1 萬5 千元以上6 萬元以下之
    罰鍰，並當場移置保管該汽車及吊扣駕駛執照1 年，而僅為
    文字之修正。經查，本件異議人即受處分人甲○○交通違規
    行為時間雖係91年4 月1 日，原處分機關交通部公路總局新
    竹區監理所中壢監理站裁決時間為96年3 月20日，是異議人
    行為後法律已有變更，而裁決前之法律，並未較有利於異議
    人，自應依行政罰法第5 條規定，適用行政機關最初裁處時
    之法律即現行道路交通管理處罰條例第35條規定。再又交通
    法庭認為聲明異議有理由或聲明異議雖無理由而原處分不當
    或違法者，應以裁定將原處分經聲明異議部分撤銷，並自為
    裁定，道路交通案件處理辦法第20條前段亦有明文。
四、經查：
  (一)本件異議人即受處分人甲○○於91年4 月1 日凌晨4 時40分
    許，在北二高南向36公里路肩處，因駕駛車牌號碼7G -9623
    號自小客車，經內政部警政署國道公路警察局第六警察局隊
    員李明良及其同事上前盤查，當場測試檢定其吐氣所含酒精
    濃度值達每公升0.53毫克，已超過法定標準，遂掣單舉發其
    酒後駕車之違規事實（受處分人無照駕駛部分未據異議人一
    併聲明異議，業如前述），業據證人李明良於本院調查時證
    述詳確（見本院96年度交聲字第172 號卷《以下簡稱本院卷
    一》第22至24頁），並有酒精濃度測定單影本、內政部警政
    署國道公路警察局舉發違反道路交通管理事件通知單各1 份
    附卷可稽（見本院卷一第10頁）。異議人對其呼氣後酒精濃
    度之測試結果亦不爭執，是此部分之事實，首堪認定。
  (二)異議人雖辯稱：該車並非伊所駕駛，而係友人吳金生所駕駛
    ，上國道後，吳金生即應伊要求將車停在路肩，搭坐其姐夫
    之車輛離去，伊即在車內睡覺云云，然查：據證人李明良於
    本院調查時證稱：查獲現場車內只有甲○○1 人等語綦詳（
    見本院卷一第22至24頁），而異議人自96年4 月4 日向本院
    提起本件異議起迄今歷經10月餘尚無法提供「吳金生」之年
    籍資料以供本院調查，且經本院數次通知異議人須偕同證人
    吳金生到庭，異議人一再託詞先稱吳金生人在澎湖云云，嗣
    又稱吳金生腳受傷無法到庭云云，另亦有稱因為吳金生父親
    受傷無法到庭云云，有卷附本院電話紀錄查詢表及本院96年
    6 月1 日、10月5 日筆錄等件可憑（見本院卷一第17、22至
    24、28、31、33至34頁），則究有無異議人所指「吳金生」
    該人之存在，已非無疑，甚有拖延訴訟之疑。再觀諸異議人
    所陳吳金生開車載伊至舉發地點後再搭坐其姐夫車輛離去，
    伊即在車內睡覺一節，而依前述本件舉發違規地點係在北二
    高南向36公里處之路肩，則以國道高速公路屬車流量大且車
    速甚快，較諸一般道路更具危險之特殊性，衡情該名「吳金
    生」之友人又焉有不顧異議人之安全任意將車停在路肩放任
    異議人獨自在車內睡覺即逕自離去之可能，不惟如此，異議
    人指稱「吳金生」將車停在路肩後即搭坐尾隨在後其姐夫車
    輛離去，更顯悖離常情，俱見異議人前揭所辯，核係事後卸
    責之詞，不足採信。
五、綜上，本件異議人確有於前揭時地飲酒後酒精濃度超過規定
    標準而駕車之違規行為，事證明確。原處分機關依舉發單位
    所具事證，援引道路交通管理處罰條例第35條第1 項第1款
    、第24條第1 項第2 款（漏引此部法條），裁罰異議人罰鍰
    4 萬2 千元（另罰鍰新臺幣1 萬2 千元部分係就異議人無照
    駕駛之違規行為部分所為之裁罰），並施以道路交通安全講
    習（按異議人為上開違規定行為時其駕駛執照業經註銷，有
    卷附受處分人之汽車駕照基本資料乙紙可稽，見本院卷一第
    11頁，於此情形，自無從併處以異議人吊扣駕駛執照之處分
    ，附此敘明），固非無據，然其漏未諭知應當場移置保管該
    汽車（此係羈束行政處分，應一併裁決之），自有未洽，受
    處分人聲明異議意旨猶否認上述違規行為指摘原裁決不當，
    雖無可取，然原處分既有前揭可議，自應由本院撤銷原處分
    前揭經聲明異議部分，依現行道路交通管理處罰條例第35條
    第1 項第1 款規定裁罰甲○○罰鍰新臺幣肆萬貳仟元，並當
    場移置保管該汽車及施以道路交通安全講習如主文第2 項所
    示。
據上論斷，應依道路交通案件處理辦法第20條前段，裁定如主文
。
中    華    民    國    97    年    3     月    28    日
                  交通法庭    法  官  蘇琬能
以上正本證明與原本無異。
如不服本裁定，應於裁定送達後5 日內向本院提出抗告狀。
                              書記官  許家慧
中    華    民    國    97    年    3     月    28    日


司法院資訊處製作；財團法人民間司法改革基金會備份。
